【裁判字號】    95,訴,695
【裁判日期】    950516
【裁判案由】    毒品危害防制條例
【裁判全文】
臺灣桃園地方法院刑事判決               95年度訴字第695號
公  訴  人  臺灣桃園地方法院檢察署檢察官
被      告  乙○○
                    國民
                      樓
                    現另案於臺灣桃園監獄執行中
指定辯護人  本院公設辯護人甲○○
上列被告因違反毒品危害防制條例案件，經檢察官提起公訴（95
年度毒偵字第197號），本院改以簡式審判程序，並行協商程序
，判決如下：
    主  文
乙○○連續施用第一級毒品，處有期徒刑捌月。扣案之海洛因壹
包（淨重０‧二二公克，空包裝重０‧四九公克，人工鑑別編號
：000000000號），沒收銷燬之；扣案之注射針筒伍支
，均沒收。
    事 實 及理由
一、犯罪事實：本件犯罪事實除均引用檢察官起訴書所載（如附
    件）外，犯罪時間更正為：「基於施用第一級毒品海洛因之
    概括犯意，自九十四年十月起，至同年十二月二十五日止，
    連續多次施用海洛因」。
二、證據：
（一）被告乙○○於本院審理中之自白，及與之相符之警詢、偵
      查訊問筆錄各一件。
（二）台灣尖端先進生技醫藥股份有限公司濫用藥物檢驗報告一
      件、法務部調查局鑑定通知書一件。
（三）海洛因一包（淨重０‧二二公克，空包裝重０‧四九公克
      ，人工鑑別編號：000000000號）、注射針筒五
      支。
三、本件經檢察官與被告於審判外達成協商之合意且被告已認罪
    ，其合意內容為：被告願受科刑範圍為有期徒刑八月，扣案
    如主文所示之物沒收銷燬或均沒收之宣告。經查前述協商合
    意並無刑事訴訟法第四百五十五條之四第一項所列情形之一
    ，檢察官聲請改依協商程序而為判決，本院爰不經言詞辯論
    ，於協商合意範圍內為協商判決，合予敘明。
四、應適用之法條：刑事訴訟法第四百五十五條之四第二項、第
    四百五十五條之八，毒品危害防制條例第十條第一項、第十
    八條第一項前段，刑法第十一條前段、第五十六條、第三十
    八條第一項第二款、第三項。
五、附記事項：
（一）檢察官起訴之犯罪事實更正如前。未據起訴之部分，因與
      經起訴且為本院認定有罪之部分，有連續犯之裁判上一罪
      之關係，自為起訴效力所及，基於審判不可分原則，本院
      自得一併審究。
（二）被告先後多次施用第一級毒品之行為，施用之時間接近且
      未曾中斷多時，所犯罪名相同，顯係基於概括犯意為之，
      為連續犯，論以一施用第一級毒品罪，並依刑法第五十六
      條之規定，加重其刑。
（三）本案被告持有扣押如主文所示之扣案海洛因一包（淨重０
      ‧二二公克，空包裝重０‧四九公克，人工鑑別編號：0
      00000000號），其中包裝袋部分，因與毒品分離
      不易，或分離所需費用與該等物品之客觀價值顯不相當，
      均自應一體視為毒品部分，均屬修正後毒品危害防制條例
      第二條第二項第一款所明定之第一級毒品，為法律上禁止
      持有之違禁物，均應依修正後同條例第十八條第一項前段
      義務沒收之規定，沒收銷燬之。本條項款採義務沒收之規
      定，且其效果除「沒收」外，尚有「銷燬」之規定，為刑
      法第三十八條第一項第一款之特別規定，爰不適用刑法第
      三十八條第一項第一款，而應適用本條項款之規定，宣告
      均沒收銷燬。另查扣案如主文所示之注射針筒五支，為被
      告所有，為其供施用第一級毒品海洛因所用之物。惟按毒
      品危害防制條例第十八條第一項前段之規定，係承襲修正
      前肅清煙毒條第十二條之規定而來，該條及本條所謂「專
      」供施用毒品之器具，係指「專」以供施用毒品之器具為
      限，如該器具於日常生活中尚為被告用作為他項用途，即
      非此處所謂「專供」之範圍（大理院三年統字第一三九號
      亦同此見解）。查前述所扣押之注射針筒等物，雖可認為
      係供施用毒品所用之物，惟依一般常情觀之，其等仍尚有
      其他用途，被告如不將之用於施用毒品之用途，亦堪想像
      ，是尚難遽認其屬專供施用所得毒品之器具，應堪認定。
      須說明者，所謂「專供」概念必須嚴予界定之原因，尚因
      本條例第四條第四項對於製造專供施用毒品之器具者，另
      有處罰之規定，且該罪之刑罰更重於施用毒品之罪，如未
      予嚴格界定，恐將施用毒品者為便於施用，附帶的以吸管
      、針筒等物，自行製作簡便施用器具以利施用之行為，反
      不當地納入「專供施用毒品之器具」範圍內，造成主要之
      施用行為反被因便於施用之附屬製作行為所排除，而論以
      施用者製造器具之罪行，處以更重之刑罰，不僅不當架空
      施用毒品罪刑之條文，使幾無適用之餘地，且將單純之施
      用者論以製造器具之罪刑，當非立法者之原意。是既非專
      供施用毒品之器具，即無法依據毒品危害防制條例第十八
      條第一項前段之規定，為沒收銷燬之宣告，惟其仍屬被告
      供犯罪所用之物，應依刑法第三十八條第一項第二款之規
      定，併宣告均沒收。
六、本判決除有刑事訴訟法第四百五十五條之四第一項第一款、
    第二款、第四款、第六款、第七款所定情形之一，或違反同
    條第二項規定者外，不得上訴。
七、如不服本件判決，且有前述得上訴之事由者，得自收受判決
    送達之日起十日內，向本院提出上訴書狀，上訴於第二審法
    院。
本案經檢察官林鈺雄到庭執行職務。
中    華    民    國    95    年    5     月    16    日
                            臺灣桃園地方法院刑事第六庭
                                法  官  錢  建  榮
以上正本證明與原本無異。
如不服本判決，應於判決送達後10日內向本院提出上訴狀（應附
繕本），上訴於臺灣高等法院。
                                書記官  劉  寶  霞
中    華    民    國    95    年    5     月    19    日
附件：起訴書一件。
附錄本案論罪科刑法條全文：
毒品危害防制條例第10條
施用第一級毒品者，處 6 月以上 5 年以下有期徒刑。
施用第二級毒品者，處 3 年以下有期徒刑。


司法院資訊處製作；財團法人民間司法改革基金會備份。
